【裁判字號】    97,上易,224
【裁判日期】    970415
【裁判案由】    竊盜等
【裁判全文】
臺灣高等法院高雄分院刑事判決         97年度上易字第224號
上  訴  人
即  被  告  甲○○
                    現於臺灣高雄看守所附設勒戒處所
上列上訴人因竊盜等案件，不服臺灣高雄地方法院96年度易字第
4040號中華民國97年1 月31日第一審判決（起訴案號：臺灣高雄
地方法院檢察署96年度偵字第34328 號），提起上訴，本院判決
如下：
    主  文
上訴駁回。
    事  實
一、甲○○前因竊盜等案件，經臺灣高雄地方法院92年度訴字第
    2549號判決判處有期徒刑3 年6 月確定，於民國95年9 月14
    日假釋付保護管束，並於96年1 月9 日保護管束期滿未經撤
    銷視為執行完畢。詎其仍未悔悟，於96年12月2 日16時許，
    行經乙○○位於高雄市前金區○○○路519 巷29號之住處，
    見該處窗戶未關上，竟萌生為自己不法所有之意圖及侵入住
    宅之犯意，自上開住處後方防火巷內，徒手攀爬牆外鐵窗而
    至乙○○住處2 樓陽台，再撥開2 樓紗窗而進入屋內，並旋
    於2 樓之更衣室內目視搜尋著手行竊財物。尚未得手之際，
    為返家之乙○○發覺並報警，經警到達上址當場逮捕甲○○
    ，竊盜始未得逞。
二、案經乙○○訴由高雄市政府警察局新興分局報請臺灣高雄地
    方法院檢察署檢察官偵查起訴。
    理  由
壹、程序方面：
一、按被告以外之人（包括證人、鑑定人、告訴人、被害人及共
    同被告等）於審判外之陳述雖不符刑事訴訟法第159 條之1
    至之4 等四條之規定，而經當事人於審判程序同意作為證據
    ，法院審酌該言詞陳述或書面陳述作成時之情況，認為適當
    者，亦得為證據；當事人、代理人或辯護人於法院調查證據
    時，知有刑事訴訟法第159 條第1 項不得為證據之情形，而
    未於言詞辯論終結前聲明異議者，視為有前項之同意，刑事
    訴訟法第159 條之5 定有明文。立法意旨在於傳聞證據未經
    當事人之反對詰問予以核實，原則上先予排除。惟若當事人
    已放棄反對詰問權，於審判程序中表明同意該等傳聞證據可
    作為證據；或於言詞辯論終結前未聲明異議，基於尊重當事
    人對傳聞證據之處分權，及證據資料愈豐富，愈有助於真實
    發見之理念，且強化言詞辯論主義，使訴訟程序得以順暢進
    行，上開傳聞證據亦均具有證據能力。本件證人即告訴人乙
    ○○於警詢中之陳述，其性質雖屬傳聞證據，當事人於本院
    準備程序明示同意作為證據，本院審酌上開筆錄作成時，較
    無人情施壓或干擾，亦無不當取供之情形，認為以之作為本
    案之證據亦屬適當，是其於警詢中之證言自具有證據能力。
二、傳聞法則乃對於被告以外之人於審判外之言詞或書面陳述，
    亦即針對被告以外之人於審判外以言詞或書面所為之供述證
    據而為規範。卷附現場蒐證照片，乃以科學、機械之方式，
    對於所拍攝內容所為忠實且正確之記錄，上開照片在性質上
    亦非供述證據，無刑事訴訟法第159 條第1 項規定之適用。
貳、實體方面：
一、訊據上訴人即被告甲○○坦承於上開時、地，意圖為自已不
    法所有，逾越牆垣及安全設備侵入乙○○住宅正以眼睛搜尋
    財物，尚未得財之際，即為來歸之主人查覺逮捕，惟辯稱：
    「進入2 樓後馬上就被乙○○發覺，尚未動手搜尋財物」云
    云。
二、經查
  (一)上開事實業據告訴人即證人乙○○於96年12月2 日警詢時指
    稱：「我是於16時20分發現住家有一人甲○○（經警方告知
    才知道其姓名），在我家2 樓臥室的更衣室，手上拿著鞋子
    ，偷偷跑出來。然後我就發現有人侵入我家2 樓，我就問他
    ，你是誰？來我家做何事？他說是朋友帶他來我家，一邊說
    就一邊企圖逃跑到1 樓。然後我就追他，他跑下樓梯到1 樓
    時，我趕在他前面擋住門口，不讓他跑掉。過程中我女朋友
    就打電話報警，警方趕到現場並將他逮捕。」、「（經我清
    查）屋內無財物損失，…有2 個紅包袋被打開。」、「我想
    （竊賊）應該是從2 樓後面陽台踩著冷氣壓縮機，打開紗窗
    侵入，因為該窗戶我都沒有關，而牆壁上又留有手掌及鞋子
    的痕跡，因為我家剛重新粉刷，牆面上尚未有其他痕跡，所
    以應該是他手掌及鞋子的痕跡。」、「不認識竊賊，無仇恨
    關係。」等語（見警卷第2 頁）。復於原審法院97年1 月21
    日審理時證稱：「96年12月2 日16時許，我剛好回家，正準
    備休息時，就發現被告從我們家更衣室出來，更衣室是在2
    樓。」、「後來回到家，警方要作採證。我們家後面的牆才
    剛粉刷過，我發現那面牆怎麼那麼髒，才發現他是從2 樓進
    來的。」、「2 樓的房間有被翻動的痕跡，2 樓是更衣室的
    房間，我女朋友有用類似紅包袋裝平安符的東西，但平安符
    有掉出來。」等語（見原審卷第62-66 頁）。核與被告上揭
    直承「意圖為自己不法所有，逾越牆垣及安全設備侵入乙○
    ○住宅正以眼睛搜尋財物，尚未得財之際，即為來歸之主人
    查覺逮捕」等情不悖，雖曰尚未著手翻箱倒櫃，但其仍直承
    以眼睛搜尋室內財物，核屬著手竊盜。被告就其情節避重就
    輕，並無可取。此外，復有現場照片3 張（警卷第8 頁編號
    1 、3 、4 之照片）在卷可證，被告犯行明確，堪予認定。
    至於，證人乙○○於原審法院97年1 月21日審理時證稱：「
    剛開始我們是判斷被告從一樓侵入，因為那時我們很肯定一
    樓的門有鎖，但回來時發現一樓鎖沒有鎖，但門有帶上。」
    等語，惟其於同日審理中亦證稱：「我跟我女朋友最後一起
    出門，鎖門是我女朋友，我在旁邊有看到。」等語（見原審
    卷第64頁），是證人乙○○出門之時，係由其女朋友鎖大門
    ，並非其親自鎖門，故仍不能排除其女朋友並未將大門完全
    鎖上，或被告侵入其住處之前，該大門曾因其他原因而開啟
    之可能性。再者，證人乙○○於同日審理時亦證稱：「（我
    家）平常紗窗是一定有關起來，紗窗是介於窗戶跟牆壁的中
    間，是屬於隱藏式的，窗戶如果有開，紗窗才可以拉出來（
    關上）。當天，我看到紗窗也是打開的。如果窗戶是打開的
    狀態的話，紗窗可以從外面打開。」等語（見原審卷第64頁
    ），核與警卷第8 頁編號4 之照片相符。足見證人乙○○平
    日係將窗戶打開，而將紗窗拉起來關上，則依證人之上開證
    述內容及現場照片觀之，當天案發之後其發覺窗戶之紗窗係
    處於打開之狀態，與其平日之習慣不同，而上開紗窗亦可以
    從窗戶外面打開，足見確有他人將其住處2 樓之紗窗打開。
    衡諸常情，苟被告係自證人乙○○之住處大門進入屋內，其
    何需再將乙○○住處2 樓之紗窗打開？足徵被告應係自乙○
    ○之住處2 樓陽台外，打開其住處2 樓窗戶之紗窗，而侵入
    屋內。
  (二)證人乙○○於警詢時指稱：「3 樓房間的化妝台有被打開抽
    屜的跡象」（見警卷第2 頁），及於原審法院97年1 月21日
    審理中證稱：「3 樓房間化妝台的抽屜，有被打開，那是我
    爸的房間，他一大早就出門晚上才會回來。」等語。惟其於
    同日審理中亦證稱：「我不知道被打開的抽屜裡面是否有被
    翻動的痕跡，3 樓不是我的房間，我不知道他抽屜原來的擺
    設是怎樣。」等語（見原審卷第65頁），依證人乙○○之前
    揭證述內容，尚不足以認定被告有在乙○○住處之3 樓房間
    抽屜內翻找財物之事實。惟此並不影響被告確有逾越牆垣及
    安全設備竊盜未遂之犯行。
  (三)被告直承「我有意圖竊盜，但是爬入窗戶後，睜開眼睛在看
    東西尚未找到標的物，手還沒有拿到東西就被抓到」亦足徵
    被告係以目視方式搜尋財物，著手竊盜行為，雖尚未得手，
    仍屬竊盜未遂。
三、核被告所為，係犯刑法第306 條第1 項之無故侵入他人住宅
    罪、同法第321 條第2 項、第1 項第2 款之逾越牆垣及安全
    設備竊盜未遂罪。被告已著手於加重竊盜行為之實施，而未
    得手，為未遂罪，應依刑法第25條第2 項後段規定，按既遂
    犯之刑度減輕其刑。又被告侵入告訴人乙○○住宅之目的，
    在於竊取財物，其侵入住宅之實行行為並非於侵入告訴人住
    處大門後即告終了，著手於搜尋財物及行竊之際，事實上仍
    處於侵入住宅之犯罪狀態，二罪之犯罪行為及狀態具有局部
    重疊之關係，是被告所為上開犯行應評價為一個犯罪行為，
    依刑法第55條規定為想像競合犯，應論以一較重之逾越安全
    設備竊盜未遂罪。又被告前因竊盜等案件，經臺灣高雄地方
    法院92年度訴字第2549號判決判處有期徒刑3 年6 月，於95
    年9 月14日假釋付保護管束，並於96年1 月9 日保護管束期
    滿未經撤銷視為執行完畢，此有臺灣高等法院被告前案紀錄
    表附卷可佐，是其於有期徒刑執行完畢後5 年內再因故意犯
    本件有期徒刑以上之罪，應依刑法第47條第1 項累犯之規定
    加重其刑，且與前開減輕部分，依先加後減之例為之。
四、原審依刑法第306 條第1 項、第321 條第2 項、第1 項第2
    款、第25 條 第2 項、第47條第1 項、第55條，刑法施行法
    第1 條之1 ，並審酌被告係累犯，正值青年，不思以正當途
    徑賺取生活所需，竟貪圖私欲，欲竊取他人之財物而任意侵
    入他人住宅，破壞告訴人居住安寧，所為實有不當；且其犯
    罪後僅坦承為竊盜而侵入住宅之犯行，否認著手竊盜之態度
    ；惟念被告尚未竊得被害人之財物，被害人之損害尚非重大
    等一切情狀，量處有期徒刑1 年。認事用法尚無不合，量刑
    亦稱妥適，被告上訴意旨主張量刑過重，否認著手竊盜，空
    言指摘原判決不當，並無可取，為無理由，應予駁回。
據上論斷，應依刑事訴訟法第368條，判決如主文。
本案經檢察官劉玲興到庭執行職務。
中    華    民    國    97    年    4     月    15    日
                  刑事第二庭  審判長法  官  林正雄
                                    法  官  黃壽燕
                                    法  官  陳啟造
以上正本證明與原本無異。
不得上訴。
中    華    民    國    97    年    4     月    15    日
                                    書記官  彭筱瑗
附錄本案論罪科刑法條：
中華民國刑法第306 條第1 項無故侵入他人住宅、建築物或附連
圍繞之土地或船艦者，處1 年以下有期徒刑、拘役或3 百元以下
罰金。
中華民國刑法第321條
犯竊盜罪而有左列情形之一者，處 6 月以上、 5 年以下有期徒
刑：
一  於夜間侵入住宅或有人居住之建築物、船艦或隱匿其內而犯
    之者。
二  毀越門扇、牆垣或其他安全設備而犯之者。
三  攜帶兇器而犯之者。
四  結夥3 人以上而犯之者。
五  乘火災、水災或其他災害之際而犯之者。
六  在車站或埠頭而犯之者。
前項之未遂犯罰之。


司法院資訊處製作；財團法人民間司法改革基金會備份。
